臺灣臺北地方法院民事判決
111年度訴字第257號
原      告  周如婷  

訴訟代理人  戴嘉閎  
被      告  曾秀蘭  

上列當事人間請求損害賠償事件，本院於民國111年10月21日言
詞辯論終結，判決如下：
    主  文
被告應給付原告新臺幣伍拾萬壹仟陸佰零貳元，及自民國一一一
年一月二十三日起至清償日止，按年息百分之五計算之利息。
訴訟費用由被告負擔。
本判決於原告以新臺幣壹拾柒萬元為被告供擔保後，得假執行；
但被告如以新臺幣伍拾萬壹仟陸佰零貳元為原告預供擔保，得免
為假執行。
    事  實
壹、程序事項：
一、按訴狀送達後，原告不得將原訴變更或追加他訴，但擴張或
    減縮應受判決事項之聲明者，不在此限，民事訴訟法第255
    條第1項第3款定有明文。經查，原告起訴時訴之聲明為：㈠
    被告應給付原告新臺幣（下同）50萬1,602元，並自民國109
     年7月10日起至清償日止，按年息5％計算之利息；㈡願供擔
    保，請准宣告假執行；嗣於111年4月8日行言詞辯論程序時
    ，減縮上開聲明第1項為：被告應給付原告50萬1,602元，並
    自起訴狀繕本送達被告之翌日起至清償日止，按年息5％ 計
    算之利息，核屬減縮應受判決事項聲明，參諸前揭規定，應
    予准許。
二、本件被告未於言詞辯論期日到場，核無民事訴訟法第386條
    各款所列情形，爰依原告之聲請，准由其一造辯論而為判決
    。 　　　　
貳、實體部分：　　
一、原告主張：被告可預見提供金融機構帳戶供他人使用將用於
    財產犯罪，竟於109年7月4日某時許，將其所有之中國信託
    商業銀行帳號000000000000號帳戶（下稱系爭帳戶）之提款
    卡，以國際快遞之方式寄與真實姓名年籍不詳、綽號「RAYY
    AN HAZIQ」之詐欺集團成員（下稱系爭詐欺集團成員）收受
    ，再以LINE通訊軟體（下稱LINE）提供密碼，以幫助系爭詐
    欺集團成員利用系爭帳戶而為詐欺犯行，該詐欺集團成員遂
    於108年10月以FACEBOOK結識伊後，再以LINE向伊佯稱：其
    為敘利亞軍營醫師，請原告匯款協助脫離險境云云，致伊陷
    於錯誤，而於109年7月10日某時許至中國信託銀行大安分行
    臨櫃匯款，將50萬1,602元匯入系爭帳戶內而受有損害，爰
    依民法第184條第1項、第185條第1項、第2項提起本件訴訟
    等語，並聲明：⒈被告應給付原告50萬1,602 元，並自起訴
    狀繕本送達被告之翌日起至清償日止，按年息5％計算之利息
    ；⒉願供擔保，請准宣告假執行。
二、被告則以：伊誤信系爭詐騙集團成員始受騙交付系爭帳戶之
    提款卡及密碼等語，資為抗辯，並聲明：駁回原告之訴。
三、原告主張被告將其所有系爭帳戶之提款卡及密碼交予系爭詐
    欺集團成員，嗣該詐欺集團成員以LINE向原告佯稱：其為敘
    利亞軍營醫師，請原告匯款協助脫離險境，使原告陷於錯誤
    ，而於109年7月10日至中國信託銀行大安分行臨櫃匯款，將
    50萬1,602元匯入系爭帳戶等情，業據其提出臺北市政府警
    察局中正第二分局泉州街派出所陳報單、受理各類案件紀錄
    表、受理刑事案件報案三聯單、受理詐騙帳戶通報警示簡便
    格式表、金融機構聯防機制通報單、手寫地址照片、對話紀
    錄、電子郵件往來內容、中國信託銀行新臺幣存提款交易憑
    證（見臺灣臺北地方檢察署110年度偵字第10877號卷，下稱
    偵10877卷，第31頁、第33頁、第35頁、第37頁至第42頁、
    第66頁、第82頁、第121頁、第144頁至第152頁；本院卷第5
    5、57頁）等件可稽，且為被告所不爭執，自堪信為真實。
四、本院之判斷：
  ㈠按因故意或過失，不法侵害他人之權利者，負損害賠償責任
    ；數人共同不法侵害他人之權利者，連帶負損害賠償責任，
    不能知其中孰為加害人者，亦同；造意人及幫助人，視為共
    同行為人，民法第184條第1項前段、第185條第1項、第2項
    分別定有明文。又民事上之共同侵權行為（狹義的共同侵權
    行為，即加害行為）與刑事上之共同正犯，其構成要件並不
    完全相同，共同侵權行為人間不以有意思聯絡為必要，其行
    為係出於故意或過失，在所不問，雖僅其中一人為故意，他
    為過失，亦得成立，苟各行為人之故意或過失行為，均為其
    所生損害共同原因，即所謂行為關連共同，即足成立共同侵
    權行為，依民法第185條第1項前段規定，各行為人對於被害
    人應負全部損害之連帶賠償責任。
  ㈡持有金融帳戶之提款卡，於知悉提款卡密碼後，均可為提領
    該金融帳戶內款項之處分行為，被告為持有、使用帳戶之人
    ，對此當知之甚詳。又金融帳戶為個人之理財工具，一般民
    眾皆可自由申請開設金融帳戶，且得同時在不同金融機構申
    請多數存款帳戶使用，並無使用他人帳戶之必要，此為一般
    日常生活所熟知之常識，故除非充作犯罪使用，並藉此躲避
    警方追緝，否則一般正常使用之存款帳戶，並無向他人借用
    帳戶匯入、提款款項之必要。況金融機構開設帳戶並請領提
    款卡，係由金融機構針對個人身分之社會信用予以資金流通
    之措施，對存戶而言，具有強烈屬人性及隱私性，衡諸常理
    ，若非與本人有密切關係，不可能提供個人帳戶供他人使用
    。更何況，縱有交付個人帳戶予他人使用之必要，亦會先行
    瞭解他人使用之目的。再參以坊間報章雜誌及新聞媒體，對
    於以簡訊通知中獎、假應徵真詐財、假借款真詐財、假售物
    真詐財，或其他類似之犯罪集團利用大量收購之他人帳戶，
    以供其他被害人匯款，而遂行詐欺取財犯行之案件，早已多
    加報導披露，以免民眾誤將自身帳戶或金融資料被不明人士
    利用為與財產有關之犯罪工具，此乃一般常識，是以若有人
    藉端向他人蒐集帳戶者，則依通常社會經驗，該他人定就其
    是否用於合法目的存疑，非不可想像。而被告於交付上開帳
    戶提款卡及密碼時，為具有一般生活智識程度之成年人，對
    此自難諉為不知。又參以被告於臺灣新北地方法院110年度
    原簡上字第12號刑事案件之警詢、偵查、審理中迭稱：系爭
    詐欺集團成員說需要中國信託的銀行帳戶，其表示帳戶給別
    人用很奇怪，但後來還是心軟，其不知道對方的真實身分、
    也不知道對方的工作與電話，都只有用LINE聯繫，對方係在
    LINE突然跳出來與伊聊天的，伊出借帳戶時有與系爭詐欺集
    團成員約定報酬為20,000元，因為其本身有債務，其後已將
    與系爭詐欺集團成員之對話全數刪除等語（見臺灣新北地方
    檢察署110年度偵字第6221號卷第7頁至第8頁、第58頁反面
    ；臺灣新北地方法院110年度原簡上字第12號卷第130頁至第
    131頁、第133頁），足見被告可預見將提款卡及密碼交予身
    分不詳之系爭詐欺集團成員，將遭作為與詐欺取財等財產犯
    罪有關之使用，惟被告為獲取2萬元之利益，猶決意提供系
    爭帳戶供系爭詐欺集團成員使用，致原告將款項匯入上開被
    告所有系爭帳戶而受有損害，即對該詐欺集團之行為加以幫
    助，且係原告受有損害之共同原因，自應負侵權行為損害賠
    償責任。且被告上開犯行經臺灣新北地方法院110年度原簡
    上字第12號判決被告幫助犯詐欺取財罪，判處有期徒刑4月
    等情，亦經本院依職權調閱刑事案件卷核閱無訛，益徵原告
    之主張為可採。至被告辯稱：其因誤信系爭詐欺集團成員而
    交付提款卡及密碼，不應負損害賠償責任云云，應非可採。
　㈢綜上所述，原告依民法第184條第1項、第185條規定請求被告
    賠償50萬1,602元及法定遲延利息，應予准許。
五、從而，原告請求被告給付50萬1,602元，及自起訴狀繕本送
    達被告之翌日即111年1月23日（見本院卷第35頁）止，按年
    息5％計算之法定遲延利息（民法第229條第2項、第233條第1
    項前段、第203條規定參照），為有理由，應予准許。
六、原告陳明願供擔保，請求准予宣告假執行，與民事訴訟法第
    390條第2項之規定並無不合，茲酌定相當擔保金額，予以准
    許，並依民事訴訟法第392條第2項規定，依職權宣告被告得
    預供擔保而免為假執行。
七、本件事證已臻明確，兩造其餘攻擊防禦方法及證據，核與判
    決之結果不生影響，爰不一一論列，併此敘明。
八、訴訟費用負擔之依據：民事訴訟法第78條。
中　　華　　民　　國　　111 　年　　11　　月　　11　　日
                  民事第六庭    法　官　劉宇霖
以上正本係照原本作成。
如對本判決上訴，須於判決送達後20日內向本院提出上訴狀。如
委任律師提起上訴者，應一併繳納上訴審裁判費。
中　　華　　民　　國　　111 　年　　11　　月　　11　　日
                                書記官　洪仕萱